【裁判字號】    94,訴,914
【裁判日期】    950629
【裁判案由】    妨害自由等
【裁判全文】
臺灣臺南地方法院刑事判決               94年度訴字第914號
    公  訴  人  臺灣臺南地方法院檢察署檢察官
    被      告  甲○○
上列被告因妨害自由等案件，經檢察官提起公訴（九十四年度偵
字第五六九五號），本院判決如下：
    主    文
甲○○因過失傷害人，處拘役拾日，如易科罰金，以佰元折
算壹日；又共同以非法方法，剝奪人之行動自由，處有期徒刑伍
月，如易科罰金，以佰元折算壹日。
    事    實
一、甲○○與戊○○、壬○○、辛○○、林宏盈等人共同投資經
    營址設臺南縣鹽水鎮歡雅里九九之三○號之「安心金融理財
    顧問中心」（未經登記），而均為股東。甲○○與林宏盈因
    欲退股取回股金而與戊○○交惡，甲○○於民國九十三年六
    月十四日下午四時許，夥同姓名年籍均不詳綽號「西瓜」之
    成年男子，前往上開安心金融理財顧問中心之辦公室內，欲
    尋找戊○○索回股金，進門後因未見戊○○蹤跡，詢及在場
    之壬○○亦稱不知，甲○○與「西瓜」為取回股金之目的，
    竟萌生共同毀損他人物品、傷害他人身體，以遂行其後妨害
    他人自由之犯意聯絡，二人先以辦公室內之煙灰缸砸毀股東
    共同出資購置之辦公桌上玻璃一片及水晶球一個，足以生損
    害於上開安心金融理財顧問中心之股東；甲○○再與「西瓜
    」分別以徒手及持鐵製桌腳，共同毆打壬○○成傷（已撤回
    告訴），且甲○○應注意在辦公室之狹小空間與人扭打之際
    ，尚有可能傷及其他人之身體，而當時亦無不能注意之情事
    ，竟於毆打壬○○時，疏未注意辛○○前往勸阻，因而不慎
    傷及辛○○，致其受有右手、右肩、左足挫傷、右足擦傷等
    傷害；嗣甲○○再與「西瓜」共同強拉壬○○進入甲○○所
    駕駛車牌號碼ＧＩ－一二三三號自用小客車內，隨即趨車前
    往臺南縣東山鄉某處山區，而在途中及到達目的地後，甲○○仍接續徒手毆打壬○○，並基於恐嚇犯意，以「如果你不
    答應，就一直打你，如果你沒有匯錢，要把你埋在山上，連
    你的朋友全家都死光光。」等加害生命、身體之事，恫嚇壬○○，壬○○因而心生畏懼，致生危害於安全，不得已而應
    允甲○○之匯款要求，甲○○與「西瓜」並以此強暴方式共
    同剝奪壬○○之行動自由。惟因辛○○在甲○○及「西瓜」
    離開安心金融理財顧問中心後即時報警處理，警員循線委請
    甲○○之母親聯絡甲○○，甲○○及「西瓜」乃於同日晚間
    九時三十五分許將壬○○載至臺南縣警察局新營分局華雅派
    出所，上開期間剝奪壬○○之行動自由長達約五至六小時。
二、案經辛○○訴由臺南縣警察局新營分局報請臺灣臺南地方法
    院檢察署檢察官偵查起訴。
    理    由
一、證據能力之認定：
  (一)按被告以外之人於審判外之言詞或書面陳述，除法律有規定
    者外，不得作為證據；被告以外之人於審判外之陳述，雖不
    符前四條之規定，而經當事人於審判程序同意作為證據，法
    院審酌該言詞陳述或書面陳述作成時之情況，認為適當者，
    亦得為證據。當事人、代理人或辯護人於法院調查證據時，
    知有第一百五十九條第一項不得為證據之情形，而未於言詞
    辯論終結前聲明異議者，視為有前項之同意，刑事訴訟法第
    一百五十九條及第一百五十九條之五分別定有明文。同法第
    一百五十九條之五規定於九十二年二月六日增修理由(四)則曰
    ：「至於當事人、代理人或辯護人於調查證據時，知有本法
    第一百五十九條第一項不得為證據之情形，卻表示『對於證
    據調查無異議』、『沒有意見』等意思，而未於言詞辯論終
    結前聲明異議者（Without Objection），為求與前開同意
    制度理論一貫，且強化言詞辯論主義，確保訴訟當事人到庭
    實行攻擊防禦，使訴訟程序進行、順暢，應視為已有將該等
    傳聞證據採為證據之同意，爰參考日本實務之見解，增訂本
    條第二項。」從而，被告及辯護人若於法院調查證據時知有
    刑事訴訟法第一百五十九條第一項不得為證據之情形，卻表
    示「沒有意見」等意思，而未於言詞辯論終結前聲明異議者
    ，則原為被告以外之人於審判外之陳述，亦得為證據。查證
    人丁○○在警詢中所為之供述，屬被告以外之人於審判外之
    言詞陳述，然證人丁○○於警詢時所為之供述，觀其內容，
    係屬證明本件犯罪事實存否所必要之證據；本院以證人丁○○於警詢時所為之陳述，分別經受命法官於本院準備程序及
    審判長於審判期日提示並告以要旨，被告對證據能力均無爭
    執，有本院準備程序筆錄及審判筆錄可證，則證人丁○○警
    詢所供，經本院審酌其作成時之情況，亦認為適當，而具有
    特別可信者，應認均具有證據能力。
  (二)又按被告以外之人於審判中有下列情形之一，其於檢察事務
    官、司法警察官或司法警察調查中所為之陳述，經證明具有
    可信之特別情況，且為證明犯罪事實之存否所必要者，得為
    證據：一、死亡者。二、身心障礙致記憶喪失或無法陳述者
    。三、滯留國外或所在不明而無法傳喚或傳喚不到者。四、
    到庭後無正當理由拒絕陳述者，刑事訴訟法第一百五十九條
    之三定有明文。而本院認為基於對質詰問權，乃根源於憲法
    之刑事被告權利（大法官會議釋字第三八四號解釋可為參照
    ），任何有礙被告行使前述權利之例外規定，在適用範圍上
    自應限縮，是以前述刑事訴訟法第一百五十九條之三第一款
    之適用範圍，即應由同條「經證明具有可信之特別情況」、
    「證明犯罪事實之存否所必要」兩項要件從嚴加以決定。而
    所謂「經證明具有可信之特別情況」，應依據陳述人於陳述
    時之「外部情況」是否具有可信性決定之，且必須依據陳述
    人之觀察、記憶、表達是否正確，及陳述人有無虛偽陳述之
    動機而加以綜合決定。查被告於本院審理中固不同意證人己○○於警詢時之證述作為證據（本院卷第六十三頁），惟證
    人即告訴人辛○○、證人己○○等人在警詢中所為之供述，
    亦屬被告以外之人於審判外之言詞陳述，而證人辛○○於本
    院審理時經合法傳喚，已因遷移他處（本院卷第二十六頁）
    而不能送達傳票，顯有「所在不明而無法傳喚」之情況：至
    於證人己○○及戊○○則於本院審理時，經合法傳喚、拘提
    無著（本院依證人己○○及戊○○之戶籍及前於警詢時所陳
    報之居所地址分別拘提，均因未居住或行方不明而未能拘獲
    ），而均未能到庭，顯有「所在不明而傳喚不到」之情況，
    且證人辛○○、己○○及戊○○於警詢時所為之供述，觀其
    內容，係屬證明本件犯罪事實存否所必要之證據；本院審酌
    製作證人辛○○警詢筆錄之警員乙○○於本院審理時證述：
    辛○○的警詢筆錄是伊製作的，當初是辛○○報案，四點多
    伊等趕到現場，現場有辛○○、會計、丁○○，辛○○說被
    告強押壬○○離開，伊等就打壬○○手機試著聯絡，是什麼
    事情，之後他們在辦公室整理完之後，才到派出所作筆錄，
    到派出所的時候，大概五點，伊等到的時候，當時的狀況地
    上都是玻璃，桌腳都移位掉在地上等語（本院卷第三十九頁
    ），及製作證人己○○警詢筆錄之警員庚○○於本院審理時
    證述：己○○之警詢是伊製作的，當初製作筆錄是採一問一
    答，當初還有辛○○及一個在場證人丁○○，丁○○是伊等
    事後通知他才來的，是因為辛○○跟己○○說，壬○○被打
    ，伊等才問說，現場有無其他證人，他們說還有丁○○。己○○與辛○○是一起來的等語（本院卷第七十五頁至第七十
    六頁）。參諸證人辛○○於本案發生後隨即報警前往處理，
    且證人丁○○係事後才經警通知前往製作筆錄，而證人丁○○警詢所述經提示被告並告以要旨，不僅被告均表示無意見
    ，且證人丁○○並非上開「安心金融理財顧問中心」之股東
    或有何利害關係之人，亦無設詞構陷之動機，而證人辛○○
    及己○○所述復與之大致相符；證人戊○○於警詢所述僅係
    安心金融理財顧問中心之股東狀況，並未陳述有關本件被告
    犯行情節，復均查無證據足以證明證人辛○○、己○○、戊○○之供述不具任意性，渠等於警詢時陳述之信憑性應可獲
    得擔保，本院綜上跡證，認為證人辛○○、己○○及戊○○
    於警詢時所為之供述，具有可信之特別情況，而與刑事訴訟
    法第一百五十九條之三第三款所示要件相符，自得作為本件
    認定事實之憑據，先予敘明。
二、認定犯罪事實所憑之證據及理由：被告甲○○於警詢及偵查
    中固坦承有砸毀安心金融理財顧問中心之辦公桌玻璃及水晶
    球，然矢口否認有何過失傷害、妨害自由、恐嚇犯行，於本
    院準備程序及審理期日均辯稱略以：伊沒有傷害辛○○，伊
    不知道他為何受傷，伊打了壬○○之後，是徵得他的同意他
    才上車，伊也沒有跟壬○○說「如隔天不匯款五萬三千元到
    我帳戶，就要將你埋葬在該山區」，伊是請他回去處理退還
    伊的股金，伊是去幫林宏盈要四萬五千元以及自己的八千元
    云云。經查：
  (一)毀損部分：此部分之犯罪事實，業經被告迭於警詢、偵查中
    及本院準備程序及審理程序中自白不諱，核與告訴人辛○○
    於警詢時之指訴、證人壬○○於偵查中之證述（臺灣臺南地
    方法院檢察署九十四年度偵字第五六九五號卷，下稱偵查卷
    ，第十六頁）相符，且有卷附現場照片三張（警卷第二十四
    頁至第二十五頁）可佐，足認被告此部分自白與事實相符。
  (二)過失傷害部分：被告於偵查中供述：伊沒有打辛○○，也沒
    有跟她拉扯，可能是伊丟東西時不小心丟到她（臺灣臺南地
    方法院檢察署九十三年度發查字第三○三○號卷，下稱發查
    卷，第八頁）；那地方不大，跟壬○○打架的時候，伊沒有
    注意到，有可能是跟壬○○打時碰到辛○○等語（偵查卷第
    十頁至第十一頁）；而於本院審理時則供承：伊有拿桌腳打
    壬○○（本院卷第六十三頁），可能是敲打玻璃破掉之後，
    去碰到的，伊沒有故意要打辛○○等語（本院卷第七十六頁
    至第七十七頁）。查：目擊證人壬○○於偵查中及本院審理
    時證述：當時被告出手要打伊的頭，伊用手去擋，打到伊的
    手還有耳朵，辛○○過來勸架，就被打到了等語（偵查卷第
    十六頁），他（即辛○○）是因為阻擋他們（即被告與綽號
    「西瓜」之成年男子）打伊，所以才被打到受傷，他們（指
    辛○○與被告及「西瓜」之間）沒有發生衝突等語（本院卷
    第三十七頁、第三十八頁）。核與證人辛○○於警詢時所述
    ：那二人是用手、腳毆打壬○○，甲○○用煙灰缸打破玻璃
    桌，並拿玻璃桌的桌腳要打壬○○，伊攔住他，結果打到伊
    右肩等語（警卷第十六頁）大致相符；而證人受有右手、右
    肩、左足挫傷及右足擦傷等傷害，亦有營新醫院出具之診斷
    證明書一份附卷可參（警卷第三十三頁）；足見被告確於敲
    打玻璃桌、持桌腳毆打壬○○或辛○○前往阻擋被告毆打壬○○時，遭被告毀損辦公室內物品及傷害壬○○之行為波及
    而受傷；又依現場照片以觀，本件案發之辦公室內，照片上
    方靠近牆壁放置有鐵製辦公桌三張，辦公室周圍則放置椅子
    數張，中間尚有木製辦公桌一張，旁邊玻璃破裂散落一地等
    情，參諸被告及上開證人之供述，該破碎之玻璃原應係玻璃
    桌，且辦公室內本有證人壬○○、辛○○、己○○及丁○○
    四人，其後被告及綽號「西瓜」之男子進入之後，辦公室內
    已然有六人之眾，則辦公室內之空間當屬甚狹，被告與綽號
    「西瓜」之人在辦公室內搗毀物品及毆打壬○○之際，當應
    注意其他在場之人亦有可能因而遭受渠等暴行波及而受傷，
    且被告當時並無任何不能注意之情事，竟疏於注意，致使證
    人辛○○受有上開傷害，自有過失。且被告過失行為與辛○○所受傷害間，有相當因果關係甚明。至被告上開辯解，僅
    稱未故意傷害辛○○之犯行，則就本院認定之過失傷害犯行
    ，被告上開辯解尚不足為被告有利之認定。
  (三)妨害自由（包括恐嚇部分）部分：
  1.證人即被害人壬○○於本院審理時證述：當時伊不想上車，
    他們（即被告與綽號「西瓜」之男子）把伊硬拉上去的，上
    車之後，用布袋蓋伊的頭，並把伊的手機關機，然後說如果
    伊不聽話就要打伊，且又有拿不明的東西打伊，打伊的頭與
    身體，後來押到不知道哪裡的山上草屋裡，然後威脅伊要伊
    匯五萬三千元給他，並抄了一個帳戶給伊，一開始伊不同意
    ，他們就一直打伊，後來伊才同意，而之所以要匯五萬三千
    元，是因為戊○○欠他八千元與他的朋友林宏盈四萬五千元
    的，然後要伊處理負責，從大概三點多把伊押上車，伊到家
    的時候大約九點、十點左右，在辦公室的時候，己○○、丁○○及辛○○都有在場全程目睹，伊是安心金融理財公司的
    股東，辛○○也是，負責人是戊○○，被告也是股東等語綦
    詳（本院卷第三十七頁至第三十八頁），核與其於警詢及偵
    查中所述相符；且與證人丁○○、己○○及辛○○於警詢時
    所述壬○○當時在臺南縣鹽水鎮歡雅里九九之三○號之「安
    心金融理財顧問中心」辦公室內遭被告及綽號「西瓜」之男
    子強拉上車載走之情節吻合；而證人即被害人壬○○於上開
    時地遭被告及「西瓜」共同毆打後，隨即與被告、「西瓜」
    共同乘車離去，及至當日晚間約十時許，被告與「西瓜」方
    才將證人壬○○載到臺南縣警察局新營分局華雅派出所製作
    警詢筆錄，在此期間證人壬○○之行動電話復係處於關機狀
    態，從而證人壬○○在製作第一次警詢筆錄時，自無與證人
    辛○○、己○○及丁○○勾串之可能；又參諸證人辛○○於
    本案發生後隨即報警前往處理，並指稱股東被「擄走」，有
    卷附警詢筆錄可稽，茍壬○○係自願與被告一起離去，則辛○○當無立刻報警指其被「擄走」之理。而證人丁○○係事
    後才經警通知前往製作筆錄，亦非上開「安心金融理財顧問
    中心」之股東或有何利害關係之人，實無設詞構陷之動機；
    上情足認前揭證人相符之證述均與事實相符，堪以採信。
  2.被告固以上開情詞置辯，惟查：被告於偵查中及本院準備程
    序及審理程序中均坦承有於「安心金融理財顧問中心」之辦
    公室內及其後前往臺南縣東山鄉崁頭山仙公廟之車程中，均
    持續毆打壬○○一情，而證人壬○○復因此受有左顳血腫、
    前胸擦傷、左上臂及雙臀等多處瘀血等傷害，有營新醫院出
    具之診斷證明書一份（警卷第三十二頁）附卷可參，足見證
    人壬○○所受傷勢非輕，則證人壬○○如何可能係自願隨被
    告離去？反之，若證人壬○○係自願隨被告及「西瓜」離去
    ，被告與「西瓜」又何須持續毆打證人壬○○致其因而受有
    上開傷害？被告辯解顯與常理有違。本院再參諸被告初於警
    詢時僅承認有毀損犯行，否認伊與「西瓜」有毆打證人壬○○，辯稱壬○○如何受傷伊不知情云云（警卷第二十八頁）
    ，及至偵查中則忽爾坦承毆打證人壬○○（發查卷第八頁）
    ，忽又辯稱係與證人壬○○打架云云（偵查卷第十頁至十一
    頁），供述顯然一再避重就輕，為無足取。
  3.衡之被告與「西瓜」之成年男子，已毀損上開辦公室內物品
    、傷害壬○○成傷，並強拉壬○○前往山區之情況證據，被
    告既以上開手段索討退股金，衡情自無反而於言詞上斯文有
    理之可能，從而證人壬○○證述被告對其恫嚇：如果伊不答
    應他就一直打伊，他說如果伊沒有匯錢，他要把伊埋在山上
    ，連伊的朋友全家都死光光等語之當時被告態度，應屬實情
    。再者，被告與「西瓜」自前往安心金融理財顧問中心辦公
    室時起，至將壬○○載往山區為止，持續毆打證人壬○○，
    並將之載往山區，客觀上已足令人心生畏懼，被告再以上開
    言詞恫嚇證人壬○○，自將令其思及若不應允被告之要求，
    或將遭致被告繼續傷害甚至殺害之恐懼，矧證人壬○○於偵
    查中證述：後來伊有同意匯五萬三千元，被告又押伊到另外
    一間草寮內，請伊喝酒向伊賠不是等語（偵查卷第十六頁）
    ，亦足見證人壬○○主觀上確因被告之言詞恐嚇，心生畏懼
    而答應匯款甚明。被告空言否認曾經以上開言詞恐嚇證人壬○○，尚不足採信。
  4.又證人壬○○於本院審理時證述：被告所說的八千元是他與
    戊○○接觸的，伊不了解，林宏盈四萬五千元是股東的錢，
    林宏盈也是股東，被告是叫伊匯錢，如果伊不答應，他就一
    直打伊，他說如果伊沒有匯錢，他要把伊埋在山上，連伊的
    朋友全家都死光光等語（本院卷第三十八頁至第三十九頁）
    ；核與其於警詢及偵查中之證述：被告自己說是安心金融理
    財顧問中心佔有四股的股東，每股一萬五千元，共六萬元，
    老闆戊○○已觀還五萬二千元，尚欠其入股金八千元，又有
    一位股東要退還四萬五千元，被告要替該股東一併向戊○○
    索討，因找不到戊○○，就要伊隔天匯款五萬三千元到他的
    帳戶，不然就要將伊打死，埋在山裡，伊一直求他，西瓜有
    幫伊求情，後來伊有同意要匯款五萬三千元等語（警卷第十
    三頁反面、偵查卷第十六頁）大致相符。而證人林宏盈亦於
    本院審理時證述：伊認識戊○○及壬○○，因為壬○○跟戊○○說做生意可以投資，買東西比較便宜，所以伊也有投資
    安心金融理財顧問中心四萬五千元，加入之後，有很多事情
    覺得很奇怪，後來伊就找個時間跟他們講說伊要退出，這段
    時間，伊也沒有收到他們給的任何報酬，之前與壬○○、戊○○提過此事後，他們的臉色都不太好，後來伊就想說不要
    再跟他們談，以免衝突，伊回去之後，就打電話給給甲○○
    ，甲○○就說要去幫伊瞭解一下，後來也沒有把錢要回來等
    語（本院卷第六十一頁至第六十二頁）。可見被告於本件案
    發當時確係為向戊○○索討其與證人林宏盈之退股金總計五
    萬三千元，而前往安心金融理財顧問中心之辦公室毀損物品
    、傷害壬○○，嗣並以妨害自由方式將壬○○載往臺南縣東
    山鄉山區索討退股金無疑。
  (四)綜上，本件事證明確，被告犯行洵堪認定，應依法論科。
三、按刑法第三百零二條之妨害自由罪，係妨害他人自由之概括
    的規定，故行為人具有一定目的，以非法方法剝奪人之行動
    自由者，除法律別有處罰較重之規定（例如略誘及擄人勒贖
    等罪），應適用各該規定處斷外，如以使人行無義務之事，
    或妨害人行使權利為目的，而其強暴脅迫復已達於剝奪人行
    動自由之程度，即祇成立本罪，不應再依同法第三百零四條
    論處，誠以此項使人行無義務之事，或妨害人行使權利之低
    度行為，應為剝奪人行動自由之高度行為所吸收，不能以其
    目的係在使人行無義務之事，或妨害人行使權利，認為係觸
    犯刑法第三百零二條第一項及第三百零四條第一項之二罪名
    ，依同法第五十五條，從一重處斷（最高法院二十九年上字
    第二三五九號判例意旨參照）；復按刑法第三百零二條之妨
    害自由罪，原包括私禁及以其他非法方法剝奪人之行動自由
    而言，所謂非法方法，當包括強暴脅迫等情事在內，自屬包
    含於妨害行動自由之同一意念之中，縱其所為，合於刑法第
    三百零五條恐嚇危害安全之情形，仍應視為剝奪行動自由之
    部分行為，非低度之恐嚇危害安全罪，為高度之剝奪行動自
    由罪所吸收（最高法院七十四年臺上字第三四○四號判例意
    旨參照）。查：
  (一)本件被告甲○○與綽號「西瓜」之男子共同以毀損、傷害（
    傷害部分不另為不受理之諭知，詳下述）等強暴之非法方法
    ，妨害證人壬○○之行動自由，並要求證人壬○○返還其與
    證人林宏盈投資安心金融理財顧問中心之股金，而於傷害證
    人壬○○之際，應注意其毀損、傷害之行為將因而波及在場
    之其他人，且並無不能注意之情事，竟疏未注意，而致證人
    辛○○受有上開傷害，是核被告所為，係犯刑法第三百五十
    四條之毀損罪、同法第二百八十四條第一項之過失傷害罪、
    同法第三百零二條第一項之妨害自由罪。
  (二)公訴人認被告就證人辛○○受有傷害之部分，涉犯刑法第二
    百七十七條第一項之傷害罪嫌，惟本院審理結果，認為被告
    應係犯刑法第二百八十四條第一項前段之過失傷害罪，業如
    前述，基於社會基本事實同一之前提下，爰予變更起訴法條
    。
  (三)本件被告於妨害自由行為繼續中，向證人壬○○恐嚇稱：如
    果伊不答應匯款，他就一直打伊，如果伊沒有匯錢，他要把
    伊埋在山上，連伊的朋友全家都死光光等語，則前開恐嚇之
    行為自均屬包含於妨害壬○○行動自由之同一意念之中，是
    依上開判例意旨，被告所為恐嚇犯行，已為剝奪人之行動自
    由犯行所吸收，而不另論罪。
  (四)被告與綽號「西瓜」之男子間，就前揭毀損及對證人壬○○
    妨害自由之犯行，均有犯意聯絡及行為分擔，應俱屬共同正
    犯。
  (五)被告所犯毀損罪與以其他非法方法妨害自由罪二罪間，有方
    法、結果之牽連關係，應從一較重之妨害自由罪處斷。
  (六)被告所犯前開妨害自由、過失傷害二罪，犯意各別，行為互
    異，應予分論併罰。
  (七)公訴人雖就恐嚇犯行部分漏未論列，惟與前開已起訴並經論
    罪之妨害自由犯行有部分行為及吸收犯之實質上一罪關係，
    為起訴效力所及，本院自得併予審理，附此敘明。
  (八)爰審酌被告已將近十年未受有期徒刑以上刑之宣告，有臺灣
    高等法院被告前案紀錄表及臺灣臺南地方法院刑案資料查註
    紀錄表各一份附卷可查，其犯罪之動機係因索取退股金未果
    ，不思循正常法律途徑解決與證人戊○○、辛○○及壬○○
    等人間之債務糾紛，竟夥同「西瓜」之男子共同為毀損、妨
    害自由之犯行，且因而對告訴人辛○○過失傷害，蔑視法治
    ，惡性非輕，兼衡酌被告之智識係五專肄業，犯後僅坦承部
    分犯行之犯後態度等一切情狀，各量處如主文所示之刑，並
    均諭知易科罰金之折算標準。
四、公訴意旨另以：被告甲○○與戊○○、壬○○、辛○○等人
    共同出資開設「安心金融理財顧問中心」（未經登記），後
    甲○○因故退股欲取回退股金而與戊○○交惡，甲○○竟夥
    同綽號「西瓜」之不知姓名年籍之成年男子，於民國九十三
    年六月十四日下午四時許，至臺南縣鹽水鎮歡雅里九九之三
    ○號安心金融理財顧問中心辦公室，欲找戊○○索回退股金
    ，進門後見戊○○不在辦公室，甲○○憤而基於傷害之概括
    故意，出手毆打在場之壬○○，致壬○○受有左顳血腫、前
    胸擦傷、左上臂、雙臀多處瘀血等傷害，後甲○○與「西瓜
    」二人強拉壬○○進入其所駕駛之自小客車趨車至臺南縣東
    山鄉山裡後，甲○○意圖為自己不法之所有，對壬○○恫稱
    ：「如隔天不匯款五萬三千元（指新臺幣）到我帳戶，就要
    將你埋葬在該山區」，致壬○○心生畏懼，不得不應允並哀
    求甲○○，甲○○始將壬○○載回新營市讓其離去，期間控
    制壬○○之行動自由約四小時餘。因認被告甲○○涉有刑法
    第二百七十七條第一項之傷害罪及同法第三百四十六條之恐
    嚇取財罪嫌。惟：
  (一)傷害（壬○○）部分：
    按告訴乃論之罪，告訴人於第一審辯論終結前得撤回其告訴
    ；又告訴經撤回者，應諭知不受理之判決，並得不經言詞辯
    論為之，刑事訴訟法第二百三十八條第一項、第三百零三條
    第三款及第三百零七條定有明文。查本件被告因傷害壬○○
    案件，經檢察官起訴認係犯刑法第二百七十七條第一項之傷
    害罪，然依同法第二百八十七條前段規定本罪須告訴乃論，
    而告訴人壬○○於本院第一審言詞辯論終結前具狀撤回告訴
    ，有其撤回告訴狀一份（本院卷第一○九頁至第一一○頁）
    附卷可稽。參諸前揭說明，原應諭知不受理之判決，惟此部
    分公訴人認與前開有罪部分有裁判上一罪之關係，爰不另為
    不受理之諭知。
  (二)恐嚇取財部分：
  1.按刑法第三百四十六條第一項規定：「意圖為自己或第三人
    不法之所有，以恐嚇使人將本人或第三人之物交付」之恐嚇
    取財罪，其構成要件須具備：(一)行為人主觀上有為自己或第
    三人不法所有之意圖，(二)行為人以「將來之惡害通知被害人
    」為恐嚇之手段，(三)被恐嚇者因而心生畏懼並交付屬於自己
    或第三人之財產。茍欠缺其一，即無從成立該罪。而該法條
    第三項之未遂犯，係指行為人雖已著手實行恐嚇勒索行為，
    但尚未完全實現該罪之客觀不法構成要件而言。
  2.就上開檢察官起訴之恐嚇取財事實以觀，被告於警詢、偵查
    及本院準備程序及審理期日迭稱：伊是請證人壬○○轉達戊○○退還伊與林宏盈之股金，伊是八千元，林宏盈是四萬五
    千元，總計五萬三千元等語。而關於被告索討之五萬三千元
    ，係被告聲稱與證人林宏盈之股金一節，業經證人壬○○於
    警詢、偵查中及本院審理時證述無誤；另證人林宏盈亦於本
    院審理時證述確有此筆投資之股金，且曾經打電話跟被告講
    ，而被告則說要幫伊去了解一下等語（本院卷第六十二頁）
    ；證人戊○○亦於警詢時證述：被告係安心金融理財顧問中
    心股東，被告有四股，共計入股六萬元，五月份時被告就口
    頭退股，伊已經退還五萬二千元予被告等語（警卷第二十四
    頁反面至第二十五頁）。足見被告對於安心金融理財顧問中
    心確有八千元之退股金債權，加上證人林宏盈之四萬五千元
    ，總計係五萬三千元無誤，則被告於上開時地所為恐嚇言詞
    ，係本諸索討投資股金五萬三千元之目的，堪認屬實。至於
    被告縱係向證人壬○○索討，然證人壬○○亦係安心金融理
    財股問中心之股東，為被告及證人壬○○所是認，則被告因
    向安心金融理財顧問中心之負責人戊○○索討無著，而轉向
    屬於合夥性質之其他股東索討退股金，尚不得謂係本諸不法
    所有之意圖。況且，若係出於不法利益之意圖而為上開恐嚇
    之犯行，衡情當係索求整數金額，鮮有勒索零頭之情形。本
    院因認被告此部分所為，應僅係刑法第三百零五條恐嚇危害
    安全犯行，附此敘明。
據上論斷，應依刑事訴訟法第二百九十九條第一項前段、第三百
條，刑法第二十八條、第三百零二條第一項、第二百八十四條第
一項前段、第三百五十四條、第五十五條、第四十一條第一項前
段，罰金罰鍰提高標準條例第一條前段、第二條，判決如主文。
本案經檢察官丙○○到庭執行職務。
中    華    民    國    95    年    6      月    29   日
                刑事第二庭  審判長法  官  鄭文祺
                                  法  官  林中如
                                  法  官  陳賢德
以上正本證明與原本無異。
如不服本判決，應於收受送達後10日內向本院提出上訴書狀（應
附繕本）。
                                  書記官  王志銘
中    華    民    國    95    年    7     月    4     日
附錄論罪科刑法條
中華民國刑法第二百八十四條第一項
因過失傷害人者，處六月以下有期徒刑、拘役或五百元以下罰金
，致重傷者，處一年以下有期徒刑、拘役或五百元以下罰金。
中華民國刑法第三百五十四條
毀棄、損壞前二條以外之他人之物或致令不堪用，足以生損害於
公眾或他人者，處二年以下有期徒刑、拘役或五百元以下罰金。
中華民國刑法第三百零二條第一項
私行拘禁或以其他非法方法，剝奪人之行動自由者，處五年以下
有期徒刑、拘役或三百元以下罰金。


司法院資訊處製作；財團法人民間司法改革基金會備份。
